【裁判字號】    92,台非,118
【裁判日期】    920320
【裁判案由】    違反麻醉藥品管理條例
【裁判全文】
最高法院刑事判決                                九十二年度台非字第一一八號
    上  訴  人  最高法院檢察署檢察總長
    被      告  甲○○
右上訴人因被告違反麻醉藥品管理條例案件，對於台灣桃園地方法院中華民國九十一
年六月二十四日第一審確定判決（九十一年度訴字第四六六號，起訴案號：台灣桃園
地方法院檢察署九十年度偵字第二一０六七號），認為違法，提起非常上訴，本院判
決如左：
    主  文
原判決撤銷，由台灣桃園地方法院依判決前之程序更為審判。
    理  由
非常上訴理由稱：「按判決不適用法則及不載理由者，均為違違背法令，為刑事訴訟
法第三百七十八條前段、第三百七十九條第十四款首段所明定。本件原判決認定被告
甲○○與其兄趙煌榮，基於共同運輸麻醉藥品安非他命之犯意聯絡，於（民國）八十
一年十一月下旬某日，趙煌榮先將安非他命及空氣壓縮機攜至被告位於台北縣板橋市
之住處，由被告將安非他命十二公斤塞入空氣壓縮機內，再一併載往桃園中正國際機
場，委託不知情之航空公司人員將上開壓縮機運至美國加州洛杉磯市，被告因而可獲
得之酬勞為五千美元。嗣於同年十二月二日，被告至洛杉磯欲領取上開貨物時，為美
國司法人員查獲。其後被告因此案為美國法院判處有期徒刑一百二十一個月（即十年
一月）確定，並開始在美國服刑。迄服刑期滿，旋遭遣返，而於九十一年十月二十六
日搭機返回台灣，在入境後即遭內政部警政署航空警察局依法逮捕等犯罪行為屬實，
而依共同非法運輸麻醉藥品罪予以論科。固無不合。惟原判決既已認定被告之犯罪行
為，已曾在美國經裁判確定，則同一行為欲再依我國刑法處罰，自應引用刑法第九條
前段規定為依據；又同一行為在外國已受刑之全部或一部執行者，得免其刑之全部或
一部之執行，刑法第九條後段即但書所規定。而原判決亦已認定被告在美國服刑服刑
期滿遭遣返，始經警依法逮捕，自應於理由欄說明得否免其刑之全部或一部之執行，
以符合刑事訴訟法第二條第一項所定「對被告有利及不利之情形一律注意」之意旨。
且查原判決於理由欄說明「審酌被告犯罪後已有所悔悟、態度良好並坦承犯行」等情
狀，竟於被告在美國服有期徒刑一百二十一個月期滿後，再予科處有期徒刑七年，較
諸同案共犯趙煌榮，僅被科處有期徒刑七年，且於服刑三年餘即獲假釋之情形，已未
符合公平原則。乃原判決既未於判決理由欄說明同一行為曾在美國經裁判確定，何以
須再依我國刑法處罰；復未於理由欄說明得否免其刑之全部或一部之執行，論結欄更
未引用刑法第九條前、後段規定，顯有判決不適用法則及不載理由之違法。案經確定
，爰依刑事訴訟法第四百四十一條、第四百四十三條提起非常上訴，以資糾正。」等
語。
本院按提起非常上訴之判決所載理由不備致適用法律違誤者，為判決違背法令。又有
罪判決書之事實一欄，為判斷其適用法令當否之準據，法院應將依職權認定與論罪科
刑有關之事實，翔實記載，然後於理由內逐一說明其憑以認定之證據，並使事實認定
與理由說明，互相適合，方為合法。倘若事實已有記載，而理由未予說明，即屬判決
理由不備之違法。本件原判決既認定被告因上開共同非法運輸麻醉藥品案件為美國法
院判處有期徒刑一百二十一個月（即十年一月）確定，並開始在美國服刑。迄服刑期
滿，旋遭遣返，而於九十一年十月二十六日搭機返回台灣，在入境後即遭內政部警政
署航空警察局人員依法逮捕等情。因「同一行為雖經外國確定裁判，仍得依本法處斷
。但在外國已受刑之全部或一部執行者，得免其刑之全部或一部之執行」，為刑法第
九條所明定。乃原判決不僅未於判決理由欄說明同一行為曾在美國經裁判確定，何以
須再依我國刑法處罰；復未就得否免其刑之全部或一部之執行於理由內詳予說明，致
事實記載與理由說明，互有齟齬，論結欄更未引用刑法第九條各規定，顯有判決不適
用法則及不載理由之違法。案經確定，且於被告不利，非常上訴意旨執以指摘，洵有
理由。而判決內未明確認定被告在美國服刑期間詳情，致與判決顯然生影響之事實認
定未臻明確，以及維持被告之審級利益，應由本院將原判決撤銷，由原審法院依判決
前之程序更為審判，以資糾正。
據上論結，應依刑事訴訟法第四百四十七條第二項前段，判決如主文。
中      華      民      國    九十二    年      三      月     二十     日
                              最高法院刑事第四庭
                                  審判長法官  紀  俊  乾
                                        法官  黃  正  興
                                        法官  劉  介  民
                                        法官  陳  東  誥
                                        法官  孫  增  同
      右正本證明與原本無異
                                              書  記  官
中      華      民      國    九十二    年      三      月    二十四    日


司法院資訊處製作；財團法人民間司法改革基金會備份。
